---
title: "Egzamin"
author: "Kestutis Gudziunas"
date: '2017 m sausis 20 d '
output: html_document
---

```{r setup, include=FALSE}
knitr::opts_chunk$set(echo = TRUE)
```
##1
```{r}
set.seed(1234567890)
x <- rnorm(5000)

```
a)
```{r}
mean(x) #x vidurkis
sd(x) #x standartinis nuokrypis
```
b)
```{r}
low<-x[mean(x)-3*sd(x)<x]
up<-x[x>(mean(x)+3*sd(x))]
newx<-x[x>(mean(x)+3*sd(x))&(mean(x)-3*sd(x))<x] #x patenkantys i duotaji intervala
```
c)Pašalinkite rastas išskirtis iš x vektorius ir nubrėžkite atnaujinto x histogramą
```{r}
newx2<-setdiff(x,newx)
hist(newx, main="x išskirtys") #brėziam histograma
```
##2
a)X teorinis skirstinys yra X=X1 + X2, tai yra X~N(2,5)
```{r}
n   <- seq(-20,20,length=1000)
y   <- dnorm(n,mean=2, sd=sqrt(2)+sqrt(3)) #randamas teorinis skirstinys
plot(n,y, type="l", lwd=1, main="Tankio funkcija", xlab="n",ylab="prob") #bražiamas grafikas
```

b)
```{r}
x1<-rnorm(1000,3,sqrt(2)) 
x2<-rnorm(1000,-1,sqrt(3))
x<-x1+x2 #generuojama imtis

x2<-rnorm(1000,2,sd=5) 
```

c)
```{r}
summary(x) #lyginami teorinis ir empyrinis skirstiniai
summary(x2)
```
Gauti duomeenys beveik nesiskiria, arba skiriasi labai mazai

d)
```{r}
pnorm(2,mean=2,sd=sqrt(2)+sqrt(3)) #randama teorine |X|>2 tikimybe

```
e)
```{r}
sum(x>2)/length(x) #Monte-Carlo metodu rasta |X|>2 tikimybe
```
Gautos tikimybes yra beveik vienodos.

##3
a)
```{r}
data <- read.csv("https://raw.githubusercontent.com/1vbutkus/Econometrics1/master/Egzaminas/data.csv", header = TRUE,sep=";",dec=".",skip=7) #nuskaitomas duomenu masyvas
head(data)
class(data)
typeof(data)
```
b)
```{r}
NAs = rowSums(is.na(data))
fixed_data = data[NAs == 0,]                         # Duomenys be NA
sum(NAs)                                             # Kiek eilučių buvo su NA(t.y. kiek panaikinom)
nrow(fixed_data)                                     # Kiek eilučių liko po NA pašalinimo
sapply(fixed_data, class)
dim(data)
dim(fixed_data)

which(data$kaina%in%"MISSING") #tikrinama kuriose eilutese yra MISSING reiksmes
which(data$rida%in%"MISSING")
which(data$amzius%in%"MISSING")
which(data$galia%in%"MISSING")
which(data$markesKodas%in%"MISSING")
```

```{r}
fix_data<-data[-c(54,97,100,5,201,131),] #panaikinamos eilutes su MISSiNG reiksmem ir eilutė kurioje netinkamas amziau formatas
sapply(fix_data,class)
```

```{r}
fix_data$kaina=as.numeric(fix_data$kaina) #pirmu keturiu stulpeliu tipas paverciamas i numeric 
fix_data$rida=as.numeric(fix_data$rida)
fix_data$amzius=as.numeric(fix_data$amzius)
fix_data$galia=as.numeric(fix_data$galia)

sapply(fix_data,class)
```

c)
```{r}
plot(fix_data) #grafike matom visų kintamuoju priklausomai vienas nuo kito sklaidos diagramas
summary(fix_data) #pateikiami duomenys apie masyva fix_data
cor(fix_data[,1:4]) #koreliacijos koficientai tarp atitinkamų kintamuju
```
d)
```{r}
trainSet_ind = sample(1:nrow(fix_data), round(nrow(fix_data)*0.8))   # Atsitiktinių indeksų aibė (80% duomenų)
testSet_ind = setdiff(1:nrow(fix_data), trainSet_ind)                # Atsitiktinių indeksų aibė, (20% duomenų)
trainSet = fix_data[trainSet_ind,]                                   # 80%
testSet = fix_data[testSet_ind,] 
```
2
a)
```{r}
library("knitr")
head(trainSet,1)
mod<-lm(kaina~rida+amzius+galia+factor(markesKodas),trainSet) #kuriamas modelis
summary(mod) #modelio summary is kurios matyti, kad taisant modeli 
kable(summary(mod)$coef)
```
|                      |    Estimate| Std. Error|   t value| Pr(>&#124;t&#124;)|
|:---------------------|-----------:|----------:|---------:|------------------:|
|(Intercept)           | 171.0999264| 41.2674873|  4.146119|          0.0000453|
|rida                  |   0.0001620|  0.0000413|  3.927369|          0.0001090|
|amzius                |  -3.4011800|  1.2705170| -2.677005|          0.0078814|
|galia                 |  -0.6786161|  0.5385127| -1.260167|          0.2086931|
|factor(markesKodas)ky | -24.3100135| 14.2907026| -1.701107|          0.0900699|
|factor(markesKodas)qt |  16.4734207| 14.3566305|  1.147443|          0.2522104|

Kadangi Ispaskutinio stulpelio matome, kad kurian(taisant) nauja modeli mes pasalinsim tokius kintamuosius kaip galia ir markesKoda, nes ju Pr(>|t|)>0.05 
b)
```{r}
fit<-lm(kaina~rida+amzius,trainSet)
summary(fit)
library("knitr")
kable(summary(fit)$coef)
```
|            |    Estimate| Std. Error|   t value| Pr(>&#124;t&#124;)|
|:-----------|-----------:|----------:|---------:|------------------:|
|(Intercept) | 127.2442894| 23.3774387|  5.443038|          0.0000001|
|rida        |   0.0001629|  0.0000416|  3.913416|          0.0001149|
|amzius      |  -3.3488841|  1.2810329| -2.614206|          0.0094383|

Matematinė lygtis kaina=0.0001*rida-3.3488*rida

c)
```{r}
newdata = predict(fit, trainSet)
sd(newdata - trainSet$kaina)
summary(fit)$sigma
plot(density((newdata - trainSet$kaina)))

shapiro.test(fit$res)
```
3
a)
```{r}
RMSE = function(data){
  n = length(data$kaina)
  return(sqrt(mean(data$kaina - predict(fit, data))^2))
}
RMSE(trainSet)
RMSE(testSet)
```
b)
```{r}
quantile(predict(fit, testSet), probs = c(0.05, 0.95))

plot(predict(fit, testSet), testSet$kaina, xlab = "prognozė", ylab = "faktinės reikšmės")
abline(v = 124.4267, col = 2)
abline(v = 233.1123, col = 2)
```

c)
```{r}
(sum(predict(fit, testSet) < 124.4267 | predict(fit, testSet) > 233.1123)) / length(predict(fit, testSet)) * 100
```

